【裁判字號】    97,易,1743
【裁判日期】    970616
【裁判案由】    賭博
【裁判全文】
臺灣臺中地方法院刑事判決              97年度易字第1743號
公  訴  人  臺灣臺中地方法院檢察署檢察官
被      告  乙○○
上列被告因賭博案件，經檢察官提起公訴（97年度偵字第4352號）
，本院判決如下：
    主    文
乙○○意圖營利，聚眾賭博，處有期徒刑伍月，如易科罰金，以
新臺幣壹仟元折算壹日。扣案之六合彩賭博簽單張、簽賭帳冊
壹本、日曆紙貳張及計算機壹台，均沒收。
    犯罪事實
一、乙○○基於意圖營利，聚眾賭博及在公眾得出入之場所賭博
    之單一包括犯意，自民國97年1月13日起至同月31日止，在
    位於臺中市○○區○○路與九龍街口之三光黃昏市場內之公
    眾得出入之場所，聚集不特定多數人簽賭六合彩並與之對賭
    。其賭博方式分為港式「二星」、「三星」、「四星」、「
    天二」及「天三」等5種，核對當期香港六合彩開出之中獎
    號碼決定輸贏，凡賭客簽中「二星」可得彩金57倍，簽中「
    三星」可得彩金570倍，簽中「四星」可得彩金750倍，簽中
    「天二」可得彩金220倍，簽中「天三」可得彩金1600倍。
    如未簽中者，所繳之賭資即全歸乙○○所有。嗣於97年1 月
    31日下午5時30分許，為員警在上址當場查獲，並扣得乙○○所有供聚眾賭博之六合彩賭博簽單3張、簽賭帳冊1本、日
    曆紙2張及計算機1台等物。
二、案經臺中市警察局第二分局報告臺灣臺中地方法院檢察署檢
    察官偵查起訴。
    理    由
壹、證據能力：
一、關於被告警詢中自白之證據能力：按被告之自白，非出於強
    暴、脅迫、利誘、詐欺、疲勞訊問、違法羈押或其他不正之
    方法，且與事實相符者，得為證據，刑事訴訟法第156條第1
    項定有明文。被告於本院審理時辯稱：伊在警詢中有承認，
    是因為警察用兩個手銬銬住伊，到派出所時伊請警察幫伊把
    手銬放鬆點，但是帶隊的警察叫伊跟他合作，他問什麼話，
    伊回答是就好了，在製作警詢筆錄時，他問什麼伊就回答「
    是」，警詢筆錄已經事先製作好了。因為伊被銬著太久了，
    伊受不了，才承認云云。惟經本院勘驗前開被告於97年1 月
    31日接受警詢時之警詢錄音帶，警方於為權利告知後，即採
    一問一答之方式進行詢問，警詢筆錄雖非逐字逐句記載，然
    警詢筆錄內容與警詢錄音內容相符，且多數係由被告就單一
    問題為具體陳述，並非由警方事先設題，而由被告單純回答
    「是」，員警訊問過程中語氣平和，未發現有強暴、脅迫、
    利誘、詐欺之行為，被告對答語意清晰，未發現有不能瞭解
    問題之情形，或受強暴、脅迫、利誘、詐欺之行為等，業經
    本院勘驗屬實，並製有勘驗筆錄存卷足憑（見本院卷第29至
    32頁），復經證人即承辦員警丙○○於本院審理時證稱：在
    詢問被告過程中並未施以強暴、脅迫等語（見本院卷第34頁
    背面），足認被告於警詢時所為之自白，確係出於被告之任
    意性，其所為之抗辯，與事實不符，不足採信，故被告警詢
    之自白有證據能力。
二、按被告以外之人於審判外之陳述，雖不符前4條之規定，而
    經當事人於審判程序同意作為證據，法院審酌該言詞陳述或
    書面陳述作成時之情況，認為適當者，亦得為證據；當事人
    、代理人或辯護人於法院調查證據時，知有第159條第1項不
    得為證據之情形，而未於言詞辯論終結前聲明異議者，視為
    有前項之同意，刑事訴訟法第159條之5定有明文。本件證人
    丙○○於檢察事務官詢問時所為之陳述，固為審判外之陳述
    而屬傳聞證據，惟被告就前開審判外之陳述，於本院審理中
    已表明對證據能力不爭執（見本院卷第20頁），而本院審酌
    上開陳述作成時之情況，認以之作為證據為適當，揆諸上開
    規定，證人丙○○於檢察事務官詢問時所為之陳述，自有證
    據能力。
三、次按犯罪在實施中或實施後即時發覺者，為現行犯。又檢察
    官、檢察事務官、司法警察官或司法警察逮捕被告、犯罪嫌
    疑人或執行拘提、羈押時，雖無搜索票，得逕行搜索其身體
    、隨身攜帶之物件、所使用之交通工具及其立即可觸及之處
    所。刑事訴訟法第88條第2項、第130條分別定有明文。本件
    被告於警詢中已坦承：「…當時我剛要開始經營香港六合彩
    ，簽賭單寫到一半就遭到警方查獲」等語（見警卷第3頁）
    ，足認被告為現行犯。被告既為現行犯而為警當場逮捕，員
    警自得搜索並扣押其隨身攜帶之六合彩賭博簽單3張、簽賭
    帳冊1本、日曆紙2張及計算機1台等物。被告辯稱員警搜索
    不合法，上開扣案之物不能採為被告犯罪之證據云云，委無
    足採。
四、按傳聞法則乃對於被告以外之人於審判外之言詞或書面陳述
    而為之規範。本案卷附現場情形之照片，乃以科學、機器之
    方式，對於當時狀況所為忠實且正確之紀錄，性質上並非供
    述證據，無刑事訴訟法第159條第1項規定傳聞法則之適用，
    與本案待證事實具有自然之關聯性，且無證據證明係公務員
    違法取得之物，依法自得作為證據。
貳、認定犯罪事實所憑之證據及理由：
一、訊據被告乙○○矢口否認有何賭博之犯行，辯稱：扣案的本
    子係紀錄電話號碼用，日曆紙係伊計算臺灣大樂透與香港六
    合彩中獎的頻率何者較高，簽單3張係伊作為思考用，計算
    機係用來計算香港六合彩與臺灣大樂透的中獎機率云云。惟
    查：
  (一)上開犯罪事實，業經被告於警詢中自白在卷，並有扣案之六
    合彩賭博簽單3張、簽賭帳冊1本、日曆紙2張及計算機1台可
    資佐證。又被告於警詢中復供稱：扣案之賭博簽單3張上之
    數字，前面數字為簽賭號碼，後面數字為簽賭金額等語（見
    警卷第3至4頁），而就扣案之賭博簽單上所載前後數字觀之
    （見警卷第11至13頁），前面數字均未大於「49」（特三除
    外），與一般香港六合彩所開最高號碼為「49」一情相符；
    另後面數字則有多筆並於數字後緊接記載「元」一字，亦與
    被告供稱：後面數字為簽賭金額等語相符；且部分數字旁尚
    記載「特」、「二星」、「天三」等字樣，又與被告於警詢
    中供稱之經營賭博方式相符，足認被告於警詢中之自白與事
    實相符，應堪採信。
  (二)又本件員警係因受理檢舉案件，先行前往查看後，發現被告
    於上開地點有經營六合彩之嫌疑，乃於97年1月31日至該處
    埋伏而查獲等情，業據證人即本件承辦員警丙○○於檢察事
    務官詢問時證述甚詳（見偵卷第25至26頁），復於本院審理
    時證稱：「一位證人向我們說三光黃昏市場有人在經營六合
    彩，我們在查獲之前一星期就先去勘查現場，第一次我們去
    勘查時發現被告確實有在現場經營六合彩，圍在被告旁邊的
    人還蠻多的，我們就回去佈局，我們就在下個營業日，也就
    是查獲當日，我們帶Ｖ8要去蒐證，到現場因地理位置不好
    蒐證，攝影會被車流擋住，且又被麵攤遮住，所以我們派一
    個員警到麵攤旁邊監控，我們是下午3點多到達麵攤旁邊埋
    伏，被告4、5點才到麵攤但是在麵攤上並沒有點東西吃，與
    現場的一些人聊天，被告到現場不到10分鐘就先離開，但我
    們研判他會回來，我們就繼續守候，約半個鐘頭後被告又回
    來，手中拿著一個黑色購物袋，被告就坐在麵攤與2女坐在
    同一桌，麵攤老闆就主動走過來與被告講話，這時候我有看
    到老闆送東西過來，但送什麼東西我看不清楚，我們確定被
    告拿筆、紙開始要記載，我們現場監控的員警確定桌上有錢
    ，並通知我們他開始在作，我們現場埋伏的人員就走過去查
    緝。」、「我們過去乙○○正在寫字，我們就表明是警察並
    出示證件，我們就先監控乙○○，這時候桌上有1千元及1本
    小筆記本，黑色的手提袋是放在被告座位旁邊冰箱上面，裡
    面有計算機、簽賭的帳單、日曆紙…。」等語，核與被告於
    警詢中自承：「…當時我剛要開始經營香港六合彩，簽賭單
    寫到一半就遭到警方查獲」等語相符（見警卷第3頁）。堪
    認被告確有於上揭時、地，經營六合彩簽賭之事實。
  (三)被告雖另具狀辯稱：一般組頭都是以電話或傳真機供人簽賭
    ，豈有在菜市場面對面簽賭之理？何以又未當場發現有人向
    被告簽賭？又倘被告係自97年1月13日起至同年31止經營六
    合彩賭博，何以僅有97年1月13日、同年月29日之簽賭單，
    其他開獎日之簽賭單均付之闕如云云。然查被告於警詢中已
    供稱：「（是1月13日開始做？）嗯，就空著空著沒有每天
    做。」、「（還有做過何時？）還有今日，還有今日才有再
    做，還有29日。」、「（總共只有做這3次而已，對嗎？）
    對啦。」、「（就等於是你從13日開始做，之後就沒做，一
    直到29日才做。）對啊，因為沒錢。」等語，有本院勘驗筆
    錄足憑（見本院卷第32頁），而扣案之賭博簽單上亦分別有
    「1/13」、「1/29」等表示日期之符號數字，且被告復供承
    ：「（當場查扣你的何物？）一本簿子。」、「（簽賭單一
    本啦，對不對？）對。」、「（裡面是否有1月29日、1 月
    31日簽賭單各1張？）有。」等語，亦有本院勘驗筆錄足憑
    （見本院卷第30頁），足認被告僅於上開日期賭博，並非於
    每次香港六合彩開獎日均聚眾賭博。再以被告經營賭博次數
    3次、簽賭人數不多等情觀之，堪認其經營規模甚小，自無
    設置電話或傳真機供人簽賭之必要，且亦非經營六合彩之人
    均是以電話或傳真機供人簽賭之方式為之。另被告於警詢中
    自承「（算我們查到的時候簽的賭客已離開，只剩你一人在
    那邊對不對？）對。」等語，有本院勘驗筆錄足稽（見本院
    卷第30頁背面），簽賭之人既已離去，員警現場自無從查獲
    簽賭之人。又被告雖聲請傳喚證人即三光黃昏市場麵攤老闆
    甲○○，以證明其未在三光黃昏市場經營六合彩賭博，然證
    人甲○○並未注意被告在其麵攤之行為一情，已據證人甲○○於本院審理時證稱：「（被告有無經營六合彩？）我不知
    道，我知道他是做工，我並沒有注意他在我的麵攤做什麼。
    」等語（見本院卷第33頁背面），亦難以證人甲○○之證述
    ，而為被告有利之認定。
  (四)綜上所述，被告所辯顯係卸責之詞，不足採信，本件事證已
    臻明確，被告之犯行應堪認定。
二、核被告乙○○所為，係犯刑法第266條第1項前段之普通賭博
    罪、第268條意圖營利聚眾賭博罪。按刑事法若干犯罪行為
    態樣，本質上原具有反覆、延續實行之特徵，立法時既予特
    別歸類，定為犯罪構成要件之行為要素，則行為人基於概括
    之犯意，在密切接近之一定時、地持續實行之複次行為，倘
    依社會通念，於客觀上認為符合一個反覆、延續性之行為觀
    念者，於刑法評價上，即應僅成立一罪。學理上所稱「集合
    犯」之職業性、營業性或收集性等具有重複特質之犯罪均屬
    之，例如經營、從事業務、收集、販賣、製造、散布等行為
    概念者是（最高法院95年度台上字第4686號刑事判決意旨參
    照）。準此，被告乙○○所為之上開行為，各係基於單一之
    意圖營利，聚眾賭博及在公眾得出入之場所賭博犯意，藉以
    抽頭牟利之行為，既含有多次性與反覆性，揆諸前揭判決意
    旨，其於刑法評價上，應認係集合多數犯罪行為而成立之獨
    立犯罪型態之「集合犯」，而論以一罪。又被告就上開犯罪
    事實，以一行為觸犯普通賭博、意圖營利聚眾賭博罪，為想
    像競合犯，應依刑法第55條前段規定，從較重之意圖營利聚
    眾賭博罪論處。又起訴書犯罪事實僅論及被告普通賭博、意
    圖營利聚眾賭博罪等犯行，而未敘及被告有意圖營利提供賭
    博場所罪之犯行，起訴書所犯法條欄記載被告犯「意圖營利
    ，提供賭博場所」，應屬誤載，並經公訴檢察官更正在卷（
    見本院卷第29頁背面），併此敘明。爰審酌被告自73年間起
    至94年間止，曾犯妨害兵役、賭博、賭博、違背安全駕駛等
    罪（未構成累犯，臺灣高等法院被告前案紀錄表參照），足
    認其素行不良，竟不思以正當手段獲取利益，竟藉聚眾賭博
    從中獲取不法利益，助長社會僥倖心理，使人費時失業，易
    趨於遊惰，並於公眾得出入之場所賭博，對社會風氣之影響
    不小，犯罪後先於警詢中坦承犯行，後於偵審中否認犯行，
    態度不佳，經營時間不長，規模甚小，及其犯罪之手段等一
    切情狀，量處如主文所示之刑，並諭知易科罰金之折算標準
    。至檢察官雖對被告具體求刑有期徒刑6月，惟本院審酌上
    情，認檢察官之求刑尚嫌過重，附此敘明。又扣案之六合彩
    賭博簽單3張、簽賭帳冊1本、日曆紙2張及計算機1台，均係
    被告所有供犯罪所用之物，業據被告於警詢中供明在卷，應
    依刑法第38條第1項第2款規定宣告沒收之。
據上論斷，依刑事訴訟法第299條第1項前段，刑法第266條第1項
、第268條、第55條、第41條第1項前段、第38條第1項第2款，刑
法施行法第1條之1，判決如主文。
本案經檢察官丁○○到庭執行職務。
中    華    民    國    97    年     6    月    16    日
                  刑事第十六庭  法  官  楊文廣
上正本證明與原本無異。
如不服本判決，應於收受送達後10日內向本院提出上訴書狀（應
敘述具體理由並附繕本）。
上訴書狀如未敘述理由，應於上訴期間屆滿後20日內補提理由書
於本院。
                                書記官  葉泰濃
中    華    民    國    97    年     6    月    16    日
附錄本案所犯法條：
刑法第266條
在公共場所或公眾得出入之場所賭博財物者，處 1 千元以下罰金
。但以供人暫時娛樂之物為賭者，不在此限。
當場賭博之器具與在賭檯或兌換籌碼處之財物，不問屬於犯人與
否，沒收之。
刑法第268條
意圖營利，供給賭博場所或聚眾賭博者，處 3 年以下有期徒刑，
得併科3千元以下罰金。


司法院資訊處製作；財團法人民間司法改革基金會備份。
